【裁判字號】    96,訴,2687
【裁判日期】    970314
【裁判案由】    分配表異議之訴
【裁判全文】
臺灣臺中地方法院民事判決              96年度訴字第2687號
原      告  壬○○
            庚○○
            戊○○
            己○○
            甲○○
            卯○○
            丙○○
            丑○○
            辛○○
            辰○○
            丁○○
            癸○○
            己○○
                        樓
共      同
訴訟代理人  趙建興律師
被      告  子○○
訴訟代理人  楊盤江律師
上列當事人間請求分配表異議之訴事件，本院於民國97年2月29
日言詞辯論終結，判決如下：
    主      文
原告之訴駁回。
訴訟費用由原告負擔。
    事實及理由
壹、兩造爭執要旨：
一、原告主張略以：訴外人台灣報業股份有限公司（即台灣日報
    ，下稱台灣報業公司）因積欠伊與其他多名債權人債務，經
    上開債權人取得執行名義後向本院聲請強制執行（96年度執
    字第1660號）。被告向本院申請核發95年度促字第69401號
    支付命令確定後，持向本院聲請參與分配，致前開執行事件
    於96年7月27日作成之分配表將被告列為普通債權人。惟被
    告聲請支付命令所提出18紙本票，金額高達新臺幣（下同）
    1億2200萬元，期間自91年8月13日至94年10月31日，惟並無
    任何資金往來證明。又被告陳稱其借與台灣日報資金來源，
    係出售土地而來，惟有無該筆土地買賣或有無逃漏稅捐尚待
    詳查。再依被告所提存摺影本，於91年6月26日存入6023萬
    8885元經陸續提領，迄至同年9月23日僅餘45萬8272元。被
    告如何尚能於94年間貸予台灣報業公司3000萬元。加以上開
    借款未收利息，又若有如此債權，被告何以尚於執行程序拿
    出金錢買受商標？又被告與台灣日報社長顏文閂為兄弟（顏
    文閂從母姓），被告為台灣日報主任秘書，在在令人懷疑本
    件係因其兄弟經營台灣日報期間造成虧損及歇業，竟故意製
    造假債權參與分配。原告已於分配期日前之96年8月24日依
    法聲明異議，為此依強制執行法第41條規定提起本件訴訟等
    語，並聲明：本院96年度執字第1660號清償債務強制執行事
    件，於96年7月24日作成之分配表，其中次序18被告應受分
    配之執行費240,000元、次序55被告應受分配之普通債權
    30,000,000元，應予剔除，不得列入分配。
二、被告抗辯略以：其在94年8月1日借給台灣報業公司3000萬元
    ，此有台灣報業公司中國信託商業銀行水湳分行帳戶存摺、
    現金銀行存款結存表、繳款單及該公司簽發予被告之3000萬
    元本票可證。前開資金來源係91年3月間將係將高雄市○○
    區○○段土地出售予訴外人陳春泰，得款8400餘萬元，陸續
    入帳後用於投資而來，前開買賣亦有相關資料及存摺可憑。
    伊與台灣報業公司間借貸關係並非通謀虛偽表示，其對台灣
    日報有特殊感情，前開借款未收利息，暨於執行程序拿出金
    錢買受商標，無違常情等語。並聲明：原告之訴駁回。
貳、本件經兩造整理爭點如下：
一、不爭執事項：（本院採為判決之基礎）
  1.訴外人台灣報業公司積欠原告債務，經原告取得執行名義後
    向本院聲請強制執行，而被告持台灣報業公司簽發之面額合
    計1億2200萬元之本票18紙向本院聲請對台灣報業公司核發
    支付命令，取得確定證明書後，持向本院聲請就其中3000萬
    元債權金額參與分配，經本院96年度執字第1660號執行事件
    ，於96年7月24日作成之分配表分配予被告執行費240,000
    元、應受分配之普通債權30,000,000元，原告於分配期日前
    在96年8月24日具狀聲明異議及提起本件訴訟。
  2.被告在台灣日報擔任主任秘書，為台灣日報社長顏文閂之胞
    弟。且被告為本件強制執行拍賣程序之拍定人。
  3.被告聲請支付命令所提之債權證明為18紙本票，金額合計1
    億2200萬元，期間自91年8月13日至94年10月31日。
二、爭執之事項：被告與訴外人台灣報業公司間之消費借貸關係
    是否係通謀虛偽意思表示？
、得心證之理由：
一、按第三人主張表意人與相對人通謀而為虛偽意思表示者，該
    第三人應負舉證之責（參照最高法院48年台上字第29號判例
    意旨）；又民事訴訟如係由原告主張權利者，應先由原告負
    舉證之責，若原告先不能舉證，以證實自己主張之事實為真
    實，則被告就其抗辯事實即令不能舉證，或其所舉證據尚有
    疵累，亦應駁回原告之請求，此亦有最高法院17年上字第91
    7號判例意旨可資參照。
二、本件被告主張曾於94年8月1日借款3000萬元予台灣報業公司
    等情，已據提出台灣報業公司中國信託商業銀行帳戶存摺、
    現金銀行存款結存表、繳款單及該公司簽發予被告之3000萬
    元本票1紙為憑。雖原告主張上開消費借貸關係為通謀虛偽
    意思表示，依前揭所述，即應由原告就此負舉證之責。而本
    院依兩造聲請調查證據，結果如下：證人楊乙○○於本院
    96年11月15日言詞辯論期日，已就前開台灣日報於94年8月1
    日向被告借款3千萬元，供公司週轉之用等情結證明確，略
    以：台灣日報長期經營不善，社長顏文閂因此到處借錢，想
    讓公司能正常營運。94年8月1日向被告借款3千萬元，供公
    司週轉之用，該筆款項由被告親手將現金交給伊，伊立即存
    入台灣日報1樓之中國信託銀行，當日台灣日報也開立3千萬
    元本票交予被告作為債權憑證。本票金額為被告字跡，係因
    伊填載時將因金額逗點寫錯，所以重新拿一張給被告自己填
    寫；債權憑證由出納部門製作，都要當日製作，包括繳款單
    、結存表、收入清單，繳款單是作為當日收入憑證，出納一
    拿到錢，就要立刻開出繳款單作為收入憑證。繳款單上「融
    資借入現金」「陳主秘」文字為伊記載，以便加強記憶。該
    筆借款有顯示於會計財報，財報都委託勤業眾信會計師事務
    所簽證等語。而證人楊乙○○僅係任職於台灣報業公司，與
    被告並無任何親屬利害關係，又其自74年起即任職於台灣報
    業公司會計部門，對於台灣報業公司財務狀況當甚為明瞭，
    且其所述台灣日報長期經營不善、社長顏文閂到處借錢以求
    正常營運等情，復與被告所提出90年5月王永慶自台灣報業
    公司撤資、其後營運不善等情相符，堪認其證述屬實。
    原告聲請調取寅○○○股份有限公司94年度報稅資料，依財
    政部台灣省中區國稅局函覆結果，尚無從據以推認有原告所
    主張之通謀虛偽意思表示事實。另其聲請調查台灣報業公司
    94年度財務報表有無上開借款資料，經勤業眾信會計師事務
    所以96 年12月3日勤眾審9608224號函覆並無留存上開資料
    ，暨經濟部97年1月3日經商字第09602172900號函復，參酌
    公司法第20條、210條規定，經濟部並無公司決算書表可資
    提供等情，亦無從據以推認有原告所主張之通謀虛偽意思表
    示事實。況被告辯稱因出售高雄市○○區○○段一小段1465
    地號土地，除有其提出之土地買賣資料外，亦據高雄市地政
    處楠梓地政事務所以96年11月23日高市地楠三字第09600131
    06號函檢送上開土地移轉資料到院，堪信屬實。至於原告
    所質疑：被告持多紙本票聲請支付命令、暨執行程序應買買
    受台灣報業公司商標、本件借款未收利息、被告與顏文閂及
    台灣日報關係密切等情，均與本件借款是否為通謀虛偽意思
    表示無必然關聯，自無從由原告僅憑主觀臆測有製造假債權
    之事實，而逕予認定被告與台灣報業公司間就上開借款係屬
    通謀虛偽意思表示。
三、綜上所述，本件依兩造所聲請調查證據結果，尚不能認為原
    告已就其應負舉證責任之通謀虛偽意思表示事實盡舉證之責
    。原告就其所主張本件消費借貸關係為通謀虛偽意思表示乙
    節既應負舉證之責，而原告既無法舉證以實其說，揆諸前揭
    說明，縱使被告就其抗辯事實不能舉證，或其所舉證據尚有
    疵累，亦無法認原告所主張本件消費借貸關係為通謀虛偽意
    思表示乙節係屬實在。從而，原告依據強制執行法第41條之
    規定提起本件分配表異議之訴，請求判決本院96年度執字第
    1660號清償債務強制執行事件，於96年7月24日作成之分配
    表，其中次序18被告應受分配之執行費240,000元、次序55
    被告應受分配之普通債權30,000,000元，應予剔除，不得列
    入分配，為無理由，應予駁回。
四、兩造其餘攻擊或防禦方法，經本院審酌後，認均與本件之結
    論無涉，茲不再一一論述，併予敘明。
肆、訴訟費用負擔之依據：民事訴訟法第78條、第85條第1項本
    文。
中    華    民    國    97    年    3    月    14    日
                  民事第三庭    法  官  林慧貞
正本係照原本作成。
如對本判決上訴，須於判決送達後20日內向本院提出上訴狀。
中    華    民    國    97    年    3    月    14    日
                                書記官


司法院資訊處製作；財團法人民間司法改革基金會備份。
